【裁判字號】    95,交聲,755
【裁判日期】    951215
【裁判案由】    聲明異議
【裁判全文】
臺灣臺中地方法院交通事件裁定         95年度交聲字第755號
原處分機關  交通部公路總局臺中區監理所
聲明異議人
即受處分人  甲○○
上列聲明異議人因違反道路交通管理處罰條例案件，對於交通部
公路總局臺中區監理所於民國九十五年八月二十一日所為之中監
違字第裁60-HC0000000號處分，聲明異議，本院裁定如下：
    主    文
原處分關於罰鍰新臺幣肆萬玖仟伍佰元部分撤銷。
前項撤銷部分，不罰。
    理    由
一、原處分機關略以：聲明異議人即受處分人甲○○（下稱受處
    分人）於民國九十五年八月六日凌晨一時二十八分許，駕駛
    車牌號碼X6－9091號自用小客車，在中投西路、五福路口前
    處，經臺中縣警察局霧峰分局執勤員警當場查獲其因酒後駕
    車，吐氣酒精濃度為每公升零點八五毫克而違規，遂依道路
    交通管理處罰條例第三十五條第一項第一款規定，製開中縣
    警交字第HC0000000號通知單舉發之，並經處分人當場簽收
    在案，嗣經原處分機關於九十五年八月二十一日依道路交通
    管理處罰條例第三十五條第一項第一款及違反道路交通管理
    事件統一裁罰基準及處理細則第四十三條、第四十四條及第
    六十七條規定，以中監違字第裁60-HC0000000號處分書，裁
    處罰鍰新臺幣（下同）四萬九千五百元，並吊扣駕駛執照十
    二個月等語。
二、聲明異議意旨略以：依據行政罰法第二十六條規定，一罪不
    兩罰，係採先刑法後行政，現受處分人業經臺灣臺中地方法
    院檢察署為緩起訴處分確定，並繳納緩起訴處分命令內所載
    六萬元，爰聲明異議，請求撤銷交通罰鍰四萬九千五百元之
    處分等語。
三、按汽車駕駛人，駕駛汽車經測試檢定有酒精濃度超過規定標
    準者，處一萬五千元以上六萬元以下罰鍰，並當場移置保管
    其車輛及吊扣其駕駛執照一年；汽車駕駛人有飲用酒類後其
    吐氣所含酒精濃度超過每公升零點二五毫克以上者，不得駕
    車；汽車駕駛人，因違反本條例及道路交通安全規則之規定
    ，受吊扣或吊銷駕駛執照處分時，吊扣或吊銷其持有各級車
    類之駕駛執照。道路交通管理處罰條例第三十五條第一項第
    一款、第六十八條、道路交通安全規則第一百十四條第二款
    與違反道路交通管理事件統一裁罰標準表分別定有明文。次
    按「違反行政法上義務而受罰鍰、沒入或其他種類行政罰之
    處罰時，適用本法。但其他法律有特別規定者，從其規定。
    」、「本法所稱其他種類行政罰，指下列裁罰性之不利處分
    ：1 、限制或禁止行為之處分：限制或停止營業、吊扣證照
    ……禁止申請或其他限制或禁止為一定行為之處分。」、「
    一行為同時觸犯刑事法律及違反行政法上義務規定者，依刑
    事法律處罰之。但其行為應處以其他種類行政罰或得沒入之
    物而未經法院宣告沒收者，亦得裁處之。前項行為如經不起
    訴處分或為無罪、免訴、不受理、不付審理之裁判確定者，
    得依違反行政法上義務規定裁處之。」，九十四年二月五日
    公布、九十五年二月五日施行之行政罰法第一條、第二條第
    一款、第二十六條亦分別有明文規定。又依據行政罰法第二
    十六條之立法理由：（一）一行為同時觸犯刑事法律及違反
    行政法上義務規定時，由於刑罰與行政罰同屬對不法行為之
    制裁，而刑罰之懲罰作用較強，故依刑事法律處罰，即足資
    警惕時，實無一事二罰再處行政罰之必要。且刑事法律處罰
    ，由法院依法定程序為之，較符合正當法律程序，應予優先
    適用。但「罰鍰」以外之沒入或「其他種類行政罰」，因兼
    具維護公共秩序之作用，為達行政目的，行政機關仍得「併
    予裁處」，故為第一項但書規定。（二）前述行為如經檢察
    官為不起訴處分或法院為無罪、免訴、不受理或不付審理（
    少年事件）之裁判確定，行政罰之裁處即無一事二罰之疑慮
    ，故第二項規定此時仍得依違反行政法上義務之規定裁處。
    另按「被告所犯為死刑、無期徒刑或最輕本刑三年以上有期
    徒刑以外之罪，檢察官參酌刑法第五十七條所列事項及公共
    利益之維護，認以緩起訴為適當者，得定一年以上三年以下
    之緩起訴期間為緩起訴處分，其期間自緩起訴處分確定之日
    起算。」、「被告於緩起訴期間內，有下列情形之一者，檢
    察官得依職權或依告訴人之聲請撤銷原處分，繼續偵查或起
    訴：（一）於期間內故意更犯有期徒刑以上刑之罪，經檢察
    官提起公訴者。（二）緩起訴前，因故意犯他罪，而在緩起
    訴期間內受有期徒刑以上刑之宣告者。（三）違背第二百五
    十三條之二第一項各款之應遵守或履行事項者。」刑事訴訟
    法第二百五十三條之一第一項、第二百五十三條之三第一項
    分別定有明文。準此，被告經檢察官為「緩起訴」處分者，
    於「緩起訴」之猶豫期間內，其最後是否會被檢察官提起公
    訴？猶懸而未定，意即「緩起訴」處分於猶豫期間內尚未具
    有實質之確定力，檢察官於期間內，可對被告繼續觀察，此
    時若被告顯無反省警惕之情或根本欠缺反省警惕之能力，檢
    察官得依職權或依告訴人之聲請，將被告「緩起訴」處分撤
    銷。
四、經查：
（一）本件受處分人於九十五年八月六日凌晨一時二十八分許，
      駕駛車牌號碼X6－9091號自用小客車，在中投西路、五福
      路口前處，經臺中縣警察局霧峰分局執勤員警攔停並進行
      吐氣酒精濃度檢測後，發現受處分人吐氣所含酒精濃度高
      達每公升零點八五毫克等情，業為受處分人所是認，並有
      上開舉發違反道路交通管理事件通知單一份在卷可稽，是
      受處分人飲用酒類後，於上開時間駕駛前揭自用小客車，
      經員警測試檢定有酒精濃度超過規定標準即吐氣所含酒精
      濃度超過每公升零點五五毫克以上之事實，應堪認定。從
      而，臺中縣警察局霧峰分局執行攔檢勤務之員警以其有違
      反道路交通管理處罰條例第三十五條第一項第一款規定之
      行為，製作中縣警交字第HC0000000 號舉發違反道路交通
      管理事件通知單予以舉發，嗣經原處分機關於九十五年八
      月二十一日依道路交通管理處罰條例第三十五條第一項第
      一款及違反道路交通管理事件統一裁罰基準及處理細則第
      四十三條、第四十四條及第六十七條規定，以中監違字第
      裁60-HC0000000號處分書裁處受處分人罰鍰四萬九千五百
      元整，並吊扣汽車駕駛執照十二個月，原無違誤。
（二）惟行政罰法第第二十六條明定一事不二罰原則，且應受行
      政罰之行為如經不起訴處分或為無罪、免訴、不受理、不
      付審理之裁判「確定」者，始得依違反行政法上義務規定
      裁處之，並未包括「緩起訴」處分在內，雖「緩起訴」處
      分之最終使被告免於刑事訴追之效果與「不起訴」處分之
      效果相同，行政罰法第二十六條第二項解釋上應包括緩起
      訴處分情形在內，但依據行政罰法第二十六條第二項規定
      之立法意旨，亦必須待緩起訴處分實質確定時，被告才最
      終地確定免於受刑事訴追，原處分機關始得為行政裁罰，
      亦即在緩起訴期間內即猶豫期間期滿前，該緩起訴處分仍
      有被撤銷之可能，此時原處分機關若依法為行政裁決，將
      使受處分人有同時遭受行政處罰及刑事訴追之危險，而顯
      與行政罰法第二十六條規定之立法意旨相違背（臺灣高等
      法院臺中分院九十五年度交抗字第五一六號裁定參照）。
      本件原處分之裁決日期為九十五年八月二十一日，惟前開
      緩起訴處分於九十五年八月七日公告，以緩起訴期間一年
      計算，該緩起訴於九十六年八月六日方實質確定，此有臺
      灣高等法院被告前案紀錄表附卷足參。從而，在上開緩起
      訴處分尚未實質確定前，原處分機關即依道路交通管理處
      罰條例規定為本件裁決，顯與前揭行政罰法第二十六條第
      二項規定有違。原處分就此部分未予詳查，遽予以裁罰，
      尚有未洽。
（三）至於原處分關於吊扣駕駛執照部分，則係預防將來再犯危
      險之管制罰，而有別於前揭針對已發生違規事實科處罰鍰
      之行政秩序罰，屬行政罰法第二十六條第一項但書所稱之
      「其他種類行政罰」。本件受處分人確有飲酒駕車，經測
      試檢定酒精濃度超過標準之情，有上揭裁決書在卷可佐，
      ，其違規事實堪以認定。是就此違反行政秩序規定之部分
      ，依前揭規定，原處分機關自不得就該同一違規事實再處
      以「罰鍰」，然仍應科處罰鍰以外之行政罰（即吊扣證照
      ）。是原處分機關依道路交通管理處罰條例第三十五條第
      一項第一款規定，吊扣其駕駛執照十二個月，核無不當，
      附此敘明。
五、綜上所述，原處分機關以受處分人有酒精濃度超過標準之行
    為，依道路交通管理處罰條例第三十五條第一項第一款、違
    反道路交通管理事件統一裁罰基準及處理細則第四十三條、
    四十四條、第六十七條等規定，裁處受處分人「罰鍰」三萬
    元，並「吊扣駕駛執照」十二個月之處分，其中裁處「罰鍰
    」之部分於法不合，應予撤銷。
六、據上論斷，應依道路交通管理處罰條例第八十七條第二項，
    道路交通案件處理辦法第十九條、第二十條前段，裁定如主
    文。
中    華    民    國    95    年    12    月    15    日
                    交通法庭  法  官  蔡美華
以上正本證明與原本無異。
如不服本裁定應於送達後五日內向本院提出抗告狀。
                              書記官  劉家瑜
中    華    民    國    95    年    12    月    15    日


司法院資訊處製作；財團法人民間司法改革基金會備份。
